臺灣臺北地方法院小額民事判決
109年度北小字第1646號
原      告  新安東京海上產物保險股份有限公司

法定代理人  陳忠鏗  
訴訟代理人  謝京燁  
被      告  陳鴻宇  

上列當事人間請求侵權行為損害賠償事件，經本院於中華民國10
9年5月20日言詞辯論終結，判決如下：
    主  文
被告應給付原告新臺幣柒仟參佰貳拾肆元，及自民國一百零九年
一月十七日起至清償日止，按週年利率百分之五計算之利息。
原告其餘之訴駁回。
訴訟費用新臺幣壹仟元由被告負擔十分之三，餘由原告負擔。
本判決第一項得假執行；但被告如以新臺幣柒仟參佰貳拾肆元為
原告預供擔保，得免為假執行。
    事實及理由
壹、程序方面：
一、按因侵權行為涉訟者，得由行為地之法院管轄，民事訴訟法
    第15條第1項定有明文。查本件侵權行為地為臺北市信義區
    ，本院自有管轄權，合先敘明。
二、按言詞辯論期日當事人之一造不到場者，得依到場當事人之
    聲請，由其一造辯論而為判決，民事訴訟法第385條第1項前
    段定有明文。本件被告陳鴻宇經合法通知，未於言詞辯論期
    日到場，且核無民事訴訟法第386條各款所列情形，爰依聲
    請由原告新安東京海上產物保險股份有限公司一造辯論而為
    判決。
貳、實體方面：
一、原告主張：被告於民國107年9月4日12時5分許駕駛車號000-
    000號普通重型機車（下稱肇事車輛），行經臺北市信義區
    松德路269巷與信義路6段12巷口，因行經車道數相同之無號
    誌交岔路口，左方車不讓右方車先行而先碰撞訴外人黃柏凱
    駕駛之車號000-000號普通重型機車後，上開兩車再失控碰
    撞由原告承保之訴外人邱國維所有並停放在路邊之車號0000
    -00號自用小客車（下稱系爭車輛），造成系爭車輛受損，
    經送廠修復，支出修復零件費用新臺幣（下同）15,150元、
    工資3,480元及烤漆3,150元，共21,780元。被告因過失致原
    告承保之系爭車輛受損，對系爭車輛之所有權人負賠償責任
    。原告既已依保險契約理賠完畢，自得代邱國維請求損害賠
    償，爰依保險法第53條、民法第184條第1項前段、第191 條
    之2前段、第196條之規定，起訴請求等語，並聲明：被告應
    給付原告21,780元，及自起訴狀繕本送達翌日起至清償日止
    ，按週年利率5％計算之利息。
二、被告既未於言詞辯論期日到場，亦未提出書狀供本院審酌。
三、得心證之理由：
　㈠按當事人主張之事實，經他造於準備書狀內或言詞辯論時或
    在受命法官、受託法官前自認者，無庸舉證；又當事人對於
    他造主張之事實，已於相當時期受合法之通知，而於言詞辯
    論期日不到場，亦未提出準備書狀爭執者，視同自認；簡易
    訴訟程序，除本章別有規定外，仍適用第1章通常訴訟程序
    之規定；又第436條之規定於小額程序準用之，民事訴訟法
    第279條第1項、第280條第3項準用第1項、第436條第2項、
    第436條之23分別定有明文。經查，原告主張因被告駕駛肇
    事車輛，於車道數相同時，左方車不讓右方車先行而先碰撞
    訴外人黃柏凱駕駛所駕駛之車號000-000號普通重型機車後
    ，再碰撞由原告所承保系爭車輛，造成系爭車輛受損，邱國
    維因此支出系爭車輛修復之必要費用，並經原告依保險契約
    賠付完畢等事實，業據其提出行照、駕照、車損照片、道路
    交通事故當事人登記聯單、估價單、電子發票證明聯、車輛
    維修保險賠款付承修廠商同意書等件為證，核與臺北市政府
    警察局交通警察大隊109年1月6日北市警交大事字第1093001
    497號函附道路交通事故初步分析研判表、道路交通事故現
    場圖、道路交通事故補充資料表、道路交通事故談話紀錄表
    、道路交通事故調查報告表㈠、㈡、道路交通事故肇事人自首
    情形紀錄表、照片黏貼紀錄表等件相符；又本件起訴狀繕本
    及本院之言詞辯論通知書均已於相當時期合法送達通知被告
    ，被告既未於言詞辯論期日到場爭執，復未提出書狀答辯以
    供本院斟酌，依上開規定，視同自認原告之主張，原告前開
    主張自堪信為真實。
  ㈡次按因故意或過失，不法侵害他人之權利者，負損害賠償責
    任；汽車、機車或其他非依軌道行駛之動力車輛，在使用中
    加損害於他人者，駕駛人應賠償因此所生之損害；不法毀損
    他人之物者，被害人得請求賠償其物因毀損所減少之價額，
    民法第184條第1項前段、第191條之2前段、第196條分別定
    有明文。次按被保險人因保險人應負保險責任之損失發生，
    而對於第三人有損失賠償請求權者，保險人得於給付賠償金
    額後，代位行使被保險人對於第三人之請求權；但其所請求
    之數額，以不逾賠償金額為限，保險法第53條第1項亦有明
    定。本件被告既因使用機車中加損害於邱國維所有之系爭車
    輛，致系爭車輛受損，已如前述，自屬機車在使用中加損害
    於系爭車輛，復難認被告對於防止損害之發生已盡相當之注
    意，被告之過失行為與系爭車輛之車損結果，亦有相當因果
    關係，是被告自應就本件事故所生系爭車輛之損害負損害賠
    償責任。原告承保系爭車輛並給付賠償金額，即得代位行使
    邱國維對被告之侵權行為損害賠償請求權。
  ㈢又按不法毀損他人之物者，被害人得請求賠償其物因毀損所
    減少之價額，民法第196條定有明文。所謂物被毀損所減少
    之價額，得以修復費用為估定標準，但以必要者為限。系爭
    車輛因上開事故受損，共支出零件15,150元、工資3,480元
    及烤漆3,150元，合計21,780元，已如前述。就上開零件費1
    5,150元部分，係以新零件更換舊零件所生費用，則其折舊
    部分非屬必要費用，應予扣除，至於工資部分，則無以新品
    換舊品應為折舊之問題（最高法院77年度第9 次民事庭會議
    決議㈠參照）。次查，依所得稅法施行細則第48條第1項規定
    ：「採平均法者，以固定資產成本減除殘價後之餘額，按固
    定資產耐用年數表規定之耐用年數平均分攤，計算其每期折
    舊額」，參以86年12月30日行政院台86財字第52051 號函所
    頒之「固定資產耐用年數表」，自用小客車之耐用年數為5
    年，再參酌營利事業所得稅查核準則第95條第6 項規定「固
    定資產提列折舊採用平均法、定率遞減法或年數合計法者，
    以1年為計算單位；其使用期間未滿1年者，按實際使用之月
    數相當於全年之比例計算之；不滿1月者，以月計」。準此
    ，系爭車輛為94年5月出廠，有行照為證，距離本件事故於1
    07年9月4日發生時，實際使用已超過5年，第5年後因系爭車
    輛仍堪用，不予繼續折舊。本件零件部分維修金額為15,150
    元，已如前述，則其折舊額計算如下：殘價＝取得成本／（耐
    用年數+ 1）即15,150元÷6＝2,525元；折舊額＝（取得成本－
    殘價）×折舊率×使用年數，即（15,150元－2,525元）×0.2×5
    ＝12,625元。則原告得請求零件修理費為217 元（即折舊後
    修理費：15,150元－12,625元＝2,525元）。據此，系爭車輛
    修復費用其中零件15,150元部分，扣除折舊金額後為2,525
    元，加上工資3,480元及烤漆3,150元，方屬必要之修理費用
    ，原告得請求被告給付之系爭車輛修理費用為9,155元（2,5
    25元＋3,480元＋3,150元＝9,155元）；逾此範圍之請求，即無
    所據。
  ㈢再按損害之發生或擴大，被害人與有過失者，法院得減輕賠
    償金額，或免除之。重大之損害原因，為債務人所不及知，
    而被害人不預促其注意或怠於避免或減少損害者，為與有過
    失。前二項之規定，於被害人之代理人或使用人與有過失者
    ，準用之，民法第217條定有明文。復按汽車駕駛人，在交
    岔路口、公共汽車招呼站10公尺內或消防車出、入口五公尺
    內臨時停車者，處300元以上600元以下罰鍰，道路交通管理
    處罰條例第55條第1項第2款亦有明定。查，依本件道路交通
    事故現場圖可知，系爭車輛係停放於臺北市信義區松德路26
    9巷與信義路6段12巷口處，於交岔路口10公尺內，亦為警製
    初步分析研判表所是認，原告違反上開規定，且其違規停車
    行為，客觀上已足以阻礙他人合法行車路線，提高肇事之可
    能性，對於本件事故之發生自屬與有過失。是以，本院依職
    權權衡雙方違規情節及過失之輕重等情，認被告過失之比例
    為8成，原告應承擔之過失比例為2成，則被告應賠償之金額
    應減為7,324元（計算式：9,155元×80％＝7,324元，元以下四
    捨五入），原告代位行使上開損害賠償請求權，自不得逾此
    範圍。
  ㈣末按給付無確定期限者，債務人於債權人得請求給付時，經
    其催告而未為給付，自受催告時起，負遲延責任，其經債權
    人起訴而送達訴狀，或依督促程序送達支付命令，或為其他
    相類之行為者，與催告有同一之效力，遲延之債務，以支付
    金錢為標的者，債權人得請求依法定利率計算之遲延利息，
    但約定利率較高者，仍從其約定利率，民法第229條第2項、
    第233條第1項定有明文。本件原告請求被告給付之損害賠償
    ，係以支付金錢為標的，原告請求被告給付自起訴狀繕本送
    達翌日即109年1月17日（見本院卷第43頁）起至清償日止，
    按週年利率5％計算之利息，併應准許。
四、綜上所述，原告承保系爭車輛並已給付保險金額，即得代位
    邱國維行使對被告之侵權行為損害賠償請求權。從而，原告
    依保險法第53條、民法第191條之2前段，請求被告給付7,32
    4元，及自109年1月17日起至清償日止，按週年利率5％計算
    之利息，為有理由，應予准許，逾此範圍之請求，為無理由
    ，應予駁回。
五、本件原告勝訴部分係小額程序為被告敗訴之判決，依民事訴
    訟法第436條之20規定，應依職權宣告假執行。本院並依同
    法第392條第2項之規定，依職權宣告被告預供擔保，得免為
    假執行。
六、訴訟費用負擔之依據：民事訴訟法第79條。按適用小額訴訟
    程序事件法院為訴訟費用之裁判時，應確定其費用額，民事
    訴訟法第436條之19定有明文，爰依後附計算書確定本件訴
    訟費用額如主文第3項所示。
中　　華　　民　　國　　109 　年　　5 　　月　　29 　日 
                  臺北簡易庭  法  官　陳雯珊
以上正本證明與原本無異。
如不服本判決，須以違背法令為理由，於判決送達後20日內向本
庭（臺北市○○區○○○路0 段000 巷0 號）提出上訴狀。（須
按他造當事人之人數附繕本）。如委任律師提起上訴者，應一併
繳納上訴審裁判費。
中　　華　　民　　國　　109 　年　　5 　　月　　29　　日
                              書記官　宋德華
  計　算　書
項　　　　目                金  　額（新臺幣）　　備  註
第一審裁判費　　　           1,000元
合　　　　計　　　           1,000元
附錄：
一、民事訴訟法第436條之24第2項：
    對於小額程序之第一審裁判上訴或抗告，非以其違背法令為
    理由，不得為之。
二、民事訴訟法第436條之25：
    上訴狀內應記載上訴理由，表明下列各款事項：
    ㈠原判決所違背之法令及其具體內容。
    ㈡依訴訟資料可認為原判決有違背法令之具體事實。